【裁判字號】    92,交聲,819
【裁判日期】    920814
【裁判案由】    交管條例聲異
【裁判全文】
臺灣板橋地方法院交通事件裁定                    九十二年度交聲字第八一九號
    原處分機關  交通部公路總局臺北區監理所
    異  議  人  松旺汽車有限公司
    即受處分人          設臺北.
    代  表  人  丙○○
    代  理  人  乙○○
右列異議人即受處分人因違反道路交通管理處罰條例案件，對於交通部公路總局臺北
區監理所於民國九十二年四月七日所為之處分（原處分案號：北監自裁字裁四０─Ｚ
00000000號），聲明異議，本院裁定如左：
    主  文
關於「超載」部分之處分撤銷。
前項撤銷處分部分記違規紀錄一次。
其餘異議駁回。
    理  由
一、按汽車行駛有行車執照，未隨車攜帶者，處汽車所有人新臺幣（下同）三百元以
    上六百元以下罰鍰；又汽車裝載時，有裝載貨物超過規定之長度、寬度、高度者
    ，處汽車所有人新臺幣三千元以上九千元以下罰鍰，並記汽車違規紀錄一次；如
    應歸責於汽車駕駛人時，除依第一項處汽車駕駛人罰鍰及依第六十三條第一項第
    二款記點外；汽車所有人仍應依前項規定記該汽車違規紀錄一次；道路交通管理
    處罰條例第十四條第一項第二款、第二十九條第一項第一款、第二十九條第二項
    、第二十九條第三項分別定有明文。次按關於車輛所有人之處罰，如應歸責車輛
    駕駛人者，處罰車輛駕駛人，道路交通管理處罰條例第八十五條第二項定有明文
    。
二、原處分機關略以：執勤員警於民國九十年十二月四日十九時十五分在國道二號公
    路西向三‧八公里處，查獲甲○○駕駛ＤＦ－八一四五號車因「一、未帶行照二
    、載運塑膠桶會同司機以皮尺丈量總高二‧七公尺，核高二‧五公尺，超高０‧
    二公尺」違規，遂當場舉發等語；異議意旨略以：異議人所有之車號ＤＦ－八一
    四五號小貨車係出借給違規當事人甲○○，其於九十年十二月四日載運私人物品
    超高被攔檢開單，由黃員親自簽收，因違規行為人甲○○是當場受檢簽收罰單，
    且通知單亦載明駕駛行為人係甲○○，卻對車主裁罰實屬不適，又裁罰未被有效
    送達卻逕行裁罰最高罰責亦有失公允云云，爰請詳查。
三、經查：證人甲○○雖經合法傳拘猶未到庭，惟其於九十年十二月十九日之違反道
    路交通管理事件申訴單上載明伊係持影印行照，而異議人代理人乙○○亦自承無
    法確定在該車上擺放行照正本或影本，且無法證明確實有將行照正本擺放於車上
    ，依交通部路政司六十四年十二月二十三日路台字第四四二六二號函：「汽車行
    車執照及駕駛執照，不得以影本代替使用」，是異議人無任何證據供本院調查，
    以證明其確實將行照正本置於車上，則異議人所辯，不足憑以卸免其違規責任；
    又異議人辯稱通知單未被有效送達，惟依違反道路交通管理事件統一裁罰基準及
    處理細則第十一條第一項第一款規定，受處分人非該當被查獲之行為人或駕駛人
    時，除應填寫駕駛人或行為人資料外，並應填載查明受處分人資料，再交付被查
    獲之行為人代收，違規通知單經駕駛人甲○○簽收之事實，有舉發違反道路交通
    管理事件通知單附卷可證，是本件違規通知單為合法送達，異議人所稱，實屬無
    據。綜上，受處分人於汽車行駛時有未帶行照之違規行為，且因受處分人僅交付
    行照影本予駕駛人黃宏猶，此項違規係應歸責汽車所有人即受處分人，本件事證
    明確。從而，原處分機關依據首開法條規定，並審酌異議人違規情節輕重，裁處
    異議人「未帶行照」，罰鍰新臺幣六佰元，無何違誤，量罰亦甚妥適，應予維持
    ，此部分異議為無理由，應予駁回。
四、至原處分機關另以異議人於上揭時地有「超載」之違規行為，依道路交通管理處
    罰條例第二十九條第一項第一款、第二十九條第二項規定，裁處罰鍰新臺幣七千
    五百元，並記汽車違規紀錄一次。惟該車由甲○○承租並使用，有汽車出租合約
    書一件在卷可稽，是應可歸責汽車駕駛人甲○○，依據前揭法條規定，應處駕駛
    人罰鍰、記點，惟汽車所有人仍應記該汽車違規紀錄一次。原處分就此「超載」
    部分未予詳查，據予裁罰，容有未洽，從而本件此部分異議為有理由，原處分此
    部份裁罰應予撤銷，另諭知異議人記違規紀錄一次。
五、據上論斷，應依道路交通案件處理辦法第十九條、第二十條前段，裁定如主文。
中      華      民      國      九十二      年      八    月    十四    日
                              臺灣板橋地方法院交通法庭
                                      法  官    連育群
右正本證明與原本無異。
如不服本裁定應於送達後五日內向本院提出抗告狀。
                                      書記官    蘇宥維
中      華      民      國      九十二      年      八    月    十四    日


司法院資訊處製作；財團法人民間司法改革基金會備份。
